【裁判字號】    92,自,43
【裁判日期】    920826
【裁判案由】    誣告
【裁判全文】
臺灣士林地方法院刑事判決                            九十二年度自字第四三號
    自  訴  人  乙○○
    被      告  甲○○
右列被告因誣告案件，經自訴人起自訴，本院判決如左：
    主  文
甲○○無罪。
    理  由
一、自訴意旨略以：被告甲○○係自訴人之子，於九十一年一月初向台灣士林地方法
    院檢察署按鈴申告自訴人妨害其名譽，並未提出具體證據，案經同署勇股檢察事
    務官編入九十一他字第一０號簽結，因認被告涉犯刑法第一百七十條、第一百六
    十九條之加重誣告罪嫌等語。
二、按犯罪事實應依證據認定之，無證據不得推定其犯罪事實。又不能證明被告犯罪
    者，應諭知被告無罪之判決。刑事訴訟法第一百五十四條、第三百零一條定有明
    文。又認定不利於被告之事實，須依積極證據，苟積極證據不足為不利於被告事
    實之認定時，即應為有利於被告之認定，更不必有何有利之證據，最高法院三十
    年上字第八一六號著有判例。再按刑法第一百六十九條所稱「誣告」乃指「以犯
    人明知所訴虛偽為構成要件，若誤認有此事實，或以為有此嫌疑，自不得遽指為
    誣告」、「以告訴人所訴被訴人之事實必須完全出於虛構為要件，若有出於誤會
    或懷疑有此事實而為申告，以致不能證明其所訴之事實為真實，縱被訴人不負刑
    責，而告訴人本缺乏誣告之故意，亦難成立誣告罪名」，「須具有意圖他人受刑
    事或懲戒處分之要件，如其報告之目的，在求判明是非曲直，並無使人受刑事或
    懲戒處分之請求，即與誣告罪之構成要件不符。」最高法院二十年上字第七一七
    號、四十四年台上字第八九二號及五十五年台上字第八八八號判例，均著有明文
    ；是所謂虛構事實，係指明知無此事實，而故意捏造而言，若出於誤信、誤解、
    誤認或懷疑有此事實，或對於其事實誇大其詞，其目的在求判明是非曲直，均不
    得謂為誣告。
三、訊之被告甲○○承認有於九十一年十二月十一日，向台灣士林地方法院檢察署申
    告自訴人於民國八十九至九十年間，連續多次向金防部軍法組、國防部軍法局等
    機關告發被告於駐守金門大膽島時，防守不力致大陸地區人民屢次偷渡進入台灣
    ，違法失職涉有瀆職，因認自訴人涉犯妨害名譽罪嫌，嗣於九十一年四月二十九
    日檢察官訊問時撤回妨害名譽罪之告訴，改為申告自訴人誣告之事實，並經本院
    調閱同署九十一年度他字第一０號卷核實，應可認為實在，惟被告堅詞否認有何
    誣告犯行，辯稱：申告之事實均是實在，伊詢問檢察署的人後，決定用誣告罪申
    告，而撤回妨害名譽之告訴等語。
四、經查，被告申告自訴人妨害名譽罪嫌後，又撤回此部分告訴，固不影響其誣告罪
    是否成立（最高法院二十二年上字第八二六號判例要旨參照），惟查，自訴人確
    實多次向金防部軍法組、國防部軍法局等機關告發被告於擔任金門大膽島排長時
    ，防守不力致大陸地區人民屢次偷渡進入台灣，違法失職涉有瀆職之情，此為自
    訴人直承在卷，並有自訴人撰寫之告發書狀影本數紙附於台灣士林地方法院檢察
    署九十年度他字第一０七一號卷可稽，此經本院調取該卷宗查明屬實，是依被告
    上開申告自訴人妨害名譽之犯罪事實觀之，並非出於虛構，不論自訴人是否構成
    妨害名譽罪責，揆諸前開說明，被告申告所為自與誣告罪之成立要件有間。此外
    ，復查無其他積極證據足資證明被告有何加重誣告之犯行，自屬不能證明被告犯
    罪，應為被告無罪之諭知。
據上論斷，應依刑事訴訟法第三百四十三條、第三百零一條第一項判決如主文。
中      華      民      國      九十二      年    八    月    二十六    日
                                    臺灣士林地方法院刑事第三庭
                                        法  官  何  信  慶
右正本證明與原本無異。
如不服本判決，應於判決送達後十日內，向本院提出上訴狀。
                                        書記官  魏  里  安
中      華      民      國      九十二      年    八    月    二十八    日


司法院資訊處製作；財團法人民間司法改革基金會備份。
